臺灣臺北地方法院民事判決
111年度訴字第1313號
原      告  魏新雄  
訴訟代理人  方正彬律師
被      告  陳俊旭  
訴訟代理人  徐嘉明律師
被      告  蔡淑娟（原名：陳蔡淑娟）





上列當事人間請求返還借款事件，本院於民國111 年9 月6 日言
詞辯論終結，判決如下：
    主  文
被告應連帶給付原告新臺幣貳佰零捌萬捌仟陸佰陸拾肆元，及其
中新臺幣貳佰萬元自民國一百零八年一月一日起至清償日止，按
週年利率百分之五計算之利息。
原告其餘之訴駁回。
訴訟費用由被告連帶負擔。
本判決於原告以新臺幣柒拾萬元為被告供擔保後，得假執行。但
被告如以新臺幣貳佰零捌萬捌仟陸佰陸拾肆元為原告供擔保，得
免為假執行。
原告其餘假執行之聲請駁回。
    事實及理由
壹、程序事項
一、按當事人得以合意定第一審管轄法院。但以關於由一定法律
    關係而生之訴訟為限。前項合意，應以文書證之，民事訴訟
    法第24條定有明文。本件依兩造簽訂之購屋借款還款計畫書
    （下稱系爭契約）約定，雙方合意以本院為第一審管轄法院
    ，本院自有管轄權。
二、次按訴狀送達後，原告不得將原訴變更或追加他訴，但擴張
    或減縮應受判決事項之聲明、請求之基礎事實同一者，不在
    此限，民事訴訟法第255條第1項第2款、第3款定有明文。本
    件原告依督促程序聲請支付命令時聲明為：「債務人陳俊旭
    、蔡淑娟應連帶給付原告新臺幣（下同）2,088,664元，及
    自民國108年1月1日起至清償日止，按年息百分之5計算之利
    息」，經債務人陳俊旭收受支付命令狀繕本後，於法定期間
    內合法提出異議（見臺灣新北地方法院110年度訴字第2870
    號卷第11頁），依民事訴訟法第519條第1項規定，原告支付
    命令之聲請，視為起訴；債務人蔡淑娟部分，則因未能合法
    送達而失其效力（見臺灣新北地方法院110年度司促字第218
    19號卷，下稱司促卷，第51頁）。嗣原告於111年5月12日具
    狀追加蔡淑娟為被告，並請求其與被告陳俊旭負連帶責任，
    而將上開訴之聲明變更為如後所示（詳本判決實體事項原告
    主張之聲明部分，見本院卷第73頁），核屬擴張應受判決事
    項之聲明，且其所請求之基礎事實仍屬同一，參諸前揭規定
    ，應予准許。
貳、實體事項
一、原告起訴主張：被告陳俊旭前於102年8月21日邀同其當時之
    配偶即被告蔡淑娟為連帶保證人，向原告借款新臺幣（下同
    ）250萬元，兩造簽訂系爭契約，約定以年息1.72％計付利息
    ，被告陳俊旭並應於借款期間分5期攤還本息，即自103年起
    至107年止，每年12月底前應按期返還本息522,166元，且因
    被告陳俊旭乃任職於原告經營之富山金屬（東莞）有限公司
    （下稱富山金屬公司），兩造另約定倘被告陳俊旭於還款日
    期前離職，即應一次性結清未付款項。詎被告陳俊旭僅於10
    3年12月底前清償第1期款項後即未依約還款，原告念及兩造
    間情誼，當時並未要求被告陳俊旭立即清償款項，嗣借款期
    間屆滿，被告陳俊旭亦於110年4月19日自富山金屬公司離職
    ，依約即應清償全部剩餘款項，惟經原告以存證信函催請被
    告陳俊旭、蔡淑娟還款均未果，迄今被告陳俊旭尚欠2,088,
    664元【計算式：522,166元×（5-1）期＝2,088,664元】未返
    還，並應自本件借款期限屆至後翌日即108年1月1日起算遲
    延利息。又被告蔡淑娟為該借款之連帶保證人，自應負連帶
    還款責任。為此，爰依民法第478條規定及系爭契約、連帶
    保證之法律關係，請求被告陳俊旭、蔡淑娟連帶返還上開借
    款等語。並聲明：㈠被告應連帶給付原告2,088,664元，及自
    108年1月1日起至清償日，按年息百分之5計算之利息；㈡願
    供擔保請准宣告假執行。
二、被告答辯則以：
　㈠被告陳俊旭部分：其不否認有向原告借款，且僅償還第1期本
    息522,166元等事實，惟原告於110年初已口頭同意減免本件
    借款之全部利息，故其僅須就本金200萬元部分負還款責任
    。又其雖任職於富山金屬公司，然原告皆未依約定給付足額
    薪資，於其任職期間總計短少給付薪資1,795,370元，其始
    離職另謀出路等語。
　㈡被告蔡淑娟部分：其確有簽署系爭契約及擔任被告陳俊旭借
    款連帶保證人，其餘答辯與被告陳俊旭相同等語。
  ㈢並均聲明：⒈原告之訴駁回；⒉如受不利判決，願供擔保，請
    准免為假執行。
三、本院之判斷：
　　兩造均不爭執於102年8月29日簽訂系爭契約，且被告陳俊旭
    償還第一期款522,166元等事實，並有系爭契約存卷可憑（
    見司促卷第11頁），堪信為真實。惟原告主張被告陳俊旭、
    蔡淑娟應連帶返還借款等情，為被告所否認，並以前揭情詞
    置辯。則本院應審究者為：原告依民法第478條規定及系爭
    契約、連帶保證之法律關係，請求被告陳俊旭、蔡淑娟連帶
    返還2,088,664元，有無理由？茲敘述如下：
　㈠原告請求被告陳俊旭、蔡淑娟連帶返還借款部分：
　⒈按消費借貸者，謂當事人一方移轉金錢或其他代替物之所有
    權於他方，而約定他方以種類、品質、數量相同之物返還之
    契約；利息或其他報償，應於契約所定期限支付之；借用人
    應於約定期限內，返還與借用物種類、品質、數量相同之物
    ，未定返還期限者，借用人得隨時返還，貸與人亦得定一個
    月以上之相當期限，催告返還，民法第474條第1項、第477
    條前段、第478條定有明文。又按保證債務之所謂連帶，係
    指保證人與主債務人負同一債務，對於債權人各負全部給付
    之責任者而言，此就民法第272條第1項規定連帶債務之文義
    參照觀之甚明（最高法院45年台上字第1426號裁判意旨參照
    ）；另連帶債務之債權人，依民法第273條第1項規定，得對
    債務人中之一人或數人或其全體，同時或先後請求全部或一
    部之給付。再按當事人主張有利於己之事實者，就其事實有
    舉證之責任，民事訴訟法第277條著有明文。又負舉證責任
    之一方對於自己主張之事實提出證據，如已足使法院心證形
    成達證據優勢或明晰可信之程度時，即可認有相當之證明，
    其舉證責任已盡，應轉由他方負舉證之責。如他方對其主張
    於抗辯之事實，並無確實證明方法或僅以空言爭執者，不足
    以動搖法院原已形成之心證者，即應認定其抗辯事實之非真
    正，而應為他方不利益之裁判（最高法院18年上字第1679號
    裁判、96年度台上字第808號判決、95年度台上字第1808號
    判決意旨參照）。
　⒉又系爭契約約定：「……借款金額為新臺幣貳佰伍拾萬元整（N
    TD2,500,000元整），借款期限至2018年12月底前全部清償
    完畢，約定利息為年息1.72％」；「分期還款計畫如下（還
    款為等額本息金均攤，還款金額＝本金＋利息）：第一次還款
    日期為2014年12月底前，金額新臺幣522,166元；第二次還
    款日期為2015年12月底前，金額新臺幣522,166元；第三次
    還款日期為2016年12月底前，金額新臺幣522,166元；第四
    次還款日期為2017年12月底前，金額新臺幣522,166元；第
    五次還款日期為2018年12月底前，金額新臺幣522,166元；
    累計還款金額：新臺幣2,610,830元整」；「若借款人於還
    款日期以前離職，則需一次性結清未付款項」。可知被告陳
    俊旭向原告借款250萬元，兩造並約定以年利率1.72％計付利
    息，借款期間合計應付利息為110,830元（計算式：2,610,8
    30元－250萬元＝110,830元），共分5期攤還，被告陳俊旭應
    按期返還各期金額522,166元【含本金50萬元（計算式：250
    萬元÷5期＝50萬元）、利息22,166元（計算式：110,830元÷5
    期＝22,166元）】。
　⒊經查，原告主張被告陳俊旭向其借款250萬元，惟被告陳俊旭
    僅給付第1期之本息522,166元，迄今尚有4期本金暨利息共2
    ,088,664元未依約清償等情，已據其提出系爭契約為憑（見
    司促卷第11頁）。而被告陳俊旭固不爭執其尚有第2至5期之
    4期款項未返還（見本院卷第45、99頁），惟辯稱：原告已
    於110年2月28日口頭同意減免本件借款之利息，故其僅須返
    還本金200萬元云云，並舉當日兩造電話錄音檔案暨譯文為
    證（見本院卷第119至128頁，錄音光碟置於證物袋）。觀諸
    上開電話錄音檔案暨譯文，被告陳俊旭表示：「……我這回給
    你打電話，是要跟你探討這個那天我們電話說、說沒說完的
    部分啦，因為那天我有跟你提起我說我不是8萬的薪水啦，
    那個時候我是事後我想你應該是誤會我的意思，好像說我討
    薪水還是怎樣，但是在我心裡來說，因為本來我是第1年我
    錢有還你，後來第2年後我錢就沒能力還了，沒能力還當然
    每個月的薪水也減，我的心裡上就是說這就當是我慢慢還嘛
    ，所以我也沒有說太去爭議啦，去爭議說我這個10萬、8萬
    ，但是這兩天我自己算一算，這6年的時間如果以減掉的錢
    來說，也減掉150多萬了，也六年那麼久的時間了，所以我
    也是說這個事情要跟你提起一下」，原告則表示：「我說給
    你聽齁，我也是吃銀行的利息，銀行的利息去年6月降下來
    到1.52，去年6月來降來到1.52，那之前來說破2啦，破2啦…
    …所以我是比較保守的立場說給你聽，並沒有、並沒有說很
    誇大來給你做承諾，意思就是說大家要認真，過去這個東西
    ，利息我也沒有跟你承諾說，我不給你拿利息，因為我在吃
    銀行利息負擔……」，被告陳俊旭再表示：「老闆我沒跟你計
    較說利息跟沒利息的問題，因為你這回說利息扣掉了，我也
    很高興，最起碼……」；原告再稱：「……所以我現在要說一句
    話給你聽，我從新年度開始，那天跟你說，不知道你有沒有
    聽，我們有一個方向在那個地方，你有一個承諾在前面，我
    們有兌現過，今年不管這個帳結的漂不漂亮，但公式就是事
    實在前面，前面的爛帳也結清了，得到的是怎麼樣，總是一
    個數字是一個歸零的狀態，後面是若穩健在經營的話是向好
    的一面去走，這第一點。第二是說，往前看，利息我歸零，
    後面我不跟你拿利息……」，被告陳俊旭復回稱：「現在不是
    說單純利息啦，我也有自己的心情與心理啦，因為我也是一
    直是認為我是10萬的薪水啦，因為我拖那麼多年沒有給你，
    那每個月你有扣，那我也是尊重，但是總是要算，我認為我
    沒有欠你那麼多錢了，我欠你錢是事實，這部分你那天有跟
    我提醒，我也有跟你說，我有欠你的，我一定會還你，但是
    當初我們也是說好了十萬的薪水來的……」，僅足知被告陳俊
    旭對其薪資數額存有爭議，而被告先敘明其並未承諾不拿借
    款利息，又表示希望被告陳俊旭於當年度（即110年）領導
    公司穩健經營，倘公司業績轉好，則不跟被告陳俊旭收取利
    息，是原告就本件借款利息部分應非無條件逕予免除，且被
    告陳俊旭已於110年4月19日離職，有富山金屬公司員工離職
    申請表可佐（見司促卷第13頁），亦顯難認其可完成當年度
    經營目標，被告陳俊旭復未提出其他書證以實其說，自無從
    據此為被告陳俊旭有利之認定，是被告陳俊旭上開所辯，要
    難採認。
　⒋又查，被告蔡淑娟不爭執其有於102年8月29日在系爭契約連
    帶保證人欄簽名、用印，擔任被告陳俊旭借款之連帶保證人
    等情（見本院卷第148頁），則其既為被告陳俊旭之連帶保
    證人，自應就被告陳俊旭對原告所負之前述借款債務負連帶
    清償責任。從而，原告依民法第478條規定及系爭契約、連
    帶保證之法律關係，請求被告陳俊旭、蔡淑娟連帶返還第2
    至5期借款本息共2,088,664元【計算式：522,166元×（5-1
    ）期＝2,088,664元】，即屬有理，應予准許。
  ⒌至被告陳俊旭雖稱富山金屬公司積欠其薪資達1,795,370元，
    並提出其合作金庫商業銀行帳號歷史交易明細查詢結果、WE
     CHAT通訊軟體對話紀錄截圖、信和國際法律事務所111年3
    月4日（111）信嘉律字第0304號函暨掛號郵件收件回執為佐
    （見本院卷第49至71頁），惟此究屬被告陳俊旭與富山金屬
    公司間之契約關係，基於債之相對性原則，自與兩造間之借
    款法律關係無涉，且被告陳俊旭、蔡淑娟復均當庭陳稱不主
    張薪資債權之抵銷（見本院卷第148頁），此部分即非本件
    審酌範圍，併此敘明。
　㈡遲延利息之認定：
　　按借用人應於約定期限內，返還與借用物種類、品質、數量
    相同之物；給付有確定期限者，債務人自期限屆滿時起，負
    遲延責任，民法第478條前段第229條第1項定有明文。又遲
    延之債務，以支付金錢為標的者，債權人得請求依法定利率
    計算之遲延利息；應付利息之債務，其利率未經約定，亦無
    法律可據者，週年利率為5％，亦為民法第233條第1項前段、
    第203條所明定。另按利息不得滾入原本再生利息。但當事
    人以書面約定，利息遲付逾1年後，經催告而不償還時，債
    權人得將遲付之利息滾入原本者，依其約定；前項規定，如
    商業上另有習慣者，不適用之，民法第207條亦有明文。經
    查，兩造間約定之借款期間於107年12月31日屆至，被告陳
    俊旭、蔡淑娟於該時即應負返還之義務，是本件借款屬有確
    定期限之給付，則被告陳俊旭、蔡淑娟瑜於借款期限屆滿之
    翌日即108年1月1日起陷於給付遲延，依前揭說明，原告主
    張自108年1月1日起至清償日止，就借款本金200萬元（計算
    式：50萬元×4期＝200萬元）部分按週年利率5％計算之利息，
    核屬有稽。惟原告就約定利息88,664元（計算式：22,166元
    ×4期＝88,664元），亦請求自108年1月1日起計遲延利息，然
    綜觀系爭契約內容，兩造並未約定利息遲付逾1年後，經催
    告而不償還時，債權人得將遲付之利息滾入原本等內容，且
    原告亦非金融機構，要難認其有就借款計算複利之商業上習
    慣，是原告就約定利息88,664元亦請求給付遲延利息，於法
    要屬無據，礙難准許，應予駁回。
四、綜前所述，原告依民法第478條規定及系爭契約、連帶保證
    之法律關係，請求被告陳俊旭、蔡淑娟連帶返還借款2,088,
    664元，及其中200萬元自108年1月1日起至清償日止，按年
    息百分之5計算之利息，為有理由，應予准許；逾此範圍之
    請求，並非有據，應予駁回。又兩造均陳明願供擔保聲請宣
    告假執行及免為假執行，就原告勝訴部分，經核與法律規定
    相符，爰分別酌定相當擔保金額予以宣告之。至原告敗訴部
    分，其假執行之聲請，亦失所依據，應併予駁回。又酌量前
    揭經本院駁回部分，核屬民事訴訟法第77條之2第2項所規定
    不併算訴訟標的價額者，且金額非高，故認本件訴訟費用仍
    應由被告負擔為適當。
五、本件事證已臻明確，兩造其餘攻擊防禦方法及所提證據，核
    均與本件判決結果不生影響，爰不一一論述，併予敘明。
六、訴訟費用負擔之依據：民事訴訟法第79條、第85條第2項。 
中　　華　　民　　國　　111 　年　　9 　　月　　30　　日
                  民事第五庭    法　官 　劉娟呈
以上正本係照原本作成。
如對本判決上訴，須於判決送達後20日內向本院提出上訴狀。如
委任律師提起上訴者，應一併繳納上訴審裁判費。　　　　　　
中　　華　　民　　國　　111 　年　　9 　　月　　30　　日
                                書記官   廖健宏